【裁判字號】    95,簡,5
【裁判日期】    951023
【裁判案由】    給付管理費等
【裁判全文】
臺灣臺北地方法院民事簡易判決       95年度簡字第5號
原      告  南海儒家管理委員會
法定代理人  丙○○
訴訟代理人  李岳洋律師
            姚宗樸律師
            蔡文彬律師
上  一  人
複 代理 人  甲○○
            陳孟秀
被      告  乙○○
訴訟代理人  蘇美玲律師
上列當事人間請求給付管理費等事件，本院於中華民國95年10月
2日言詞辯論終結，判決如下：
    主   文
被告應給付原告新台幣玖萬伍仟陸佰壹拾貳元及自民國九十四年
十二月七日起至清償日止，按年息百分之五計算之利息。
原告其餘之訴駁回。
訴訟費用由被告負擔十分之七，餘由原告負擔。
本判決原告勝訴部分，得假執行；但被告如以新台幣玖萬伍仟陸
佰壹拾貳元，為原告預供擔保，得免為假執行。
原告其餘假執行之聲請駁回。
    事實及理由
一、原告起訴主張：被告係原告社區○○市○○路2段602號1樓
    之1、1樓之2，及 (B2-23)、(B2-24)、(B2-25)、(B2-60)
    (B2-61)等5個車位之所有權人，依南海儒家大廈住戶公約第
    5章第18條「每一停車位繳交每月新台幣（以下同）350元管
    理費」，及該公約第6章暨南海儒家第6屆區分所有權人會議
    決議管理費每坪為30元之約定，被告積欠之費用有：（一)
    管理費用：每坪30元。１、（602號1樓之1），面積為26.43
    坪，自91年10月至12月，92年1月至8月，93年3月至7月、9
    月、10月、12月，94年1月、2月、3月、4月、7月、9月、10
    月，共26期，1期793元，共20,618元。２、（602號1樓之2
    ），面積為32.6坪，自91年12月，92年1月至8月，93年3月
    、4月、6月、7月、9月、10月、12月，94年1月、2月、3月
    、4月、7月、9月、10月，共23期，1期978元，共22,494元
    。（二)停車位管理費：每位350元，１、（B2-23），自87
    年5月至12月，88年，89年，90年，93年6月至12月，94年1
    月至10月，共61期，共21,350元。２、（B2-24），自88年4
    月至12月，89年，90年，93年6月至12月，94年1月至10月，
    共50期，共17,500元。３、（B2-25），自87年5月至12月，
    88年，89年，90年，93年6月至12月，94年1月至10月，共61
    期，共21,350元。４、（B2-60），自87年3月至12月，88年
    ，89年，90年，93年6月至12月，94年1月至10月，共63期，
    共22,050元。５、（B2-61），89年，90年，93年6月至12月
    ，94年1月至10月，共41期，共14,350元。總計，被告尚欠
    139,712元等情。並聲明：被告應給付原告139,712元及自起
    訴狀繕本送達之翌日起至清償日止，按週年息5%計算之利息
    ，並願供擔保請准宣告假執行。
二、被告則以：原告曾於92年3月12日以被告為對象，聲請核發
    支付命令，其當時主張被告積欠金額為83,456元 (602-1F-1
    及602-1F-2兩戶基金共40,000元；及602-1F-1欠繳87.9~90.
    12止之管理費31,720元，及602-1F-2自86.1~86.12月之管理
    費11,736元)，此外並無其他欠款，該項欠款明細之主張，
    與其本件提出之單據及帳冊所示，各該費用均已由訴外人即
    承租人中國商銀，及使用人龐建國繳納完竣之事實不符，原
    告應就被告欠繳管理費用之事實負舉證之責。另縱認被告確
    有積欠如原告主張之費用，惟該費用既如原告主張應「按月
    」繳納，顯屬不及一年之定期給付，應有民法第126條5年短
    期時效之適用。原告遲至94年11月10日始聲請核發支付命令
    ，則於89年11月以前之欠款應已罹於時效，不得再請求等語
    ，資為抗辯。並聲明：原告之訴及假執行之聲請均駁回，如
    受不利判決，願供擔保請准宣告免為假執行。
三、兩造不爭執之事實：（本院卷第232頁之95年9月4日言詞辯
    論筆錄）
（一）被告係坐落台北市○○路○段602號1樓之1、1樓之2房地，
      及地下室停車位23、24、25、60、61號車位之所有權人。
（二）南海儒家大廈住戶公約、管理規約均係真正。
（三）1樓店面管理費計算標準，不論93年前後，均係每坪每月
      30元。
四、本件爭點：（本院卷第232背面之95年9月4日言詞辯論筆錄
    ）
（一）被告是否有積欠如原告主張之管理費？
（二）如認被告有積欠原告主張之管理費，則被告主張時效抗辯
      ，是否有理由？
    爰分述之如下：
（一）被告是否有積欠如原告主張之管理費？
  １、按「區分所有權人或住戶積欠應繳納之公共基金或應分擔
      或其他應負擔之費用已逾二期或達相當金額，經定相當期
      間催告仍不給付，管理委員會得訴請法院給付應繳之金額
      及遲延利息」，公寓大廈管理條例第21條定有明文。又「
      管理費，以各住戶建物所有權狀為準，如除車位坪數，餘
      均計入，每坪60元」、「每一停車位繳交每月350元管理
      費」南海儒家大廈住戶公約第5章第18條、第6章分別詳有
      明文，嗣南海儒家第6屆區分所有權人會議決議管理費每
      坪為30元，亦有會議紀錄可按（本院卷第30頁）。次按當
      事人主張有利於己之事實者，就其事實有舉證之責任，民
      事訴訟法第277條前段定有明文，主張法律關係存在之當
      事人，應就該法律關係發生所須具備之特別要件，負舉證
      之責任，至於他造主張有利於己之事實（變更或消滅之特
      別要件），則應由他造舉證證明（最高法院48年台上字第
      87號判例意旨參照）。
  ２、經查：
 （1）被告係坐落台北市○○路○段602號1樓之1、1樓之2房地，
      及地下室停車位23、24、25、60、61號車位之區分所有權
      人，依前開公寓大廈管理條例第21條、南海儒家大廈住戶
      公約第5章第18條、第6章及南海儒家第6屆區分所有權人
      會議決議，自有繳納管理費之義務。
 （2）原告主張被告積欠如上所述之管理費，業據原告提出被告
      未繳上開管理費之單據為證（本院卷第71至151頁），而
      被告雖辯以：上開管理費業已由承租人中國商銀，及使用
      人龐建國繳納完竣等語，惟依上述舉證責任分配之原則，
      被告既辯以上開之管理費業已繳納，自應由被告就該有利
      於己之消滅事實，負舉證之責，被告無法加以舉證以實其
      說，尚難遽採，準此，自應認原告之主張為真正。
（二）如認被告有積欠原告主張之管理費，則被告主張時效抗辯
      ，是否有理由？
  １、按「利息、紅利、租金、贍養費、退職金及其他一年或不
      及一年之定期給付債權，其各期給付請求權，因五年不行
      使而消滅」，民法第126條定有明文。
  ２、經查：如上所述，被告固有積欠原告主張上開之管理費用
      ，惟該費用係屬「按月」繳納，且於每月月初繳納者，此
      為原告所不爭執（本院卷第251頁之言詞辯論筆錄），自
      屬不及1年之定期給付債權，依前開民法第126條規定，當
      有5年短期時效之適用。本件原告係於94年11月15日始向
      本院聲請核發支付命令，有本院之收狀戳可憑，則原告於
      89年11月以前（含89年11月）之管理費請求權自應已罹於
      5年時效而消滅，經扣除原告請求被告給付89年11月以前
      之管理費，原告得請求之金額為95,612元（此項金額之計
      算，為兩造所不爭執，見本院卷第251頁背面），故原告
      得請求被告給付之管理費，自不包括89年11月以前之管理
      費用。
五、從而，原告本於南海儒家大廈住戶公約第5章第18條，及該
    公約第6章暨南海儒家第6屆區分所有權人會議決議之法律關
    係，請求被告應給付原告95,612元及自起訴狀繕本送達之翌
    日起（即94年12月7日）至清償日止，按週年息5%計算之利
    息，即無不合，應予准許，逾此部份之請求，則無理由，應
    予駁回。
六、兩造均陳明願供擔保，聲請宣告假執行或免為假執行，經核
    原告勝訴部份，未逾50萬元，應依民事訴訟法第389條第1項
    第5款之規定，依職權宣告假執行，並依同法第392條第2項
    規定，准被告為原告預供擔保，得免為假執行。至原告其餘
    假執行之聲請，因訴之駁回而失所依附，不予准許。
七、本件事證已臻明確，兩造其餘攻擊防禦方法，於本判決結果
    不生影響，爰不一一論述，併此敘明。
八、結論：本件原告之訴，為一部有理由，一部無理由，並依民
    事訴訟法第79條、第389條第1項第5款、第392條第2項，判
    決如主文。
中    華    民    國    95    年    10    月    23    日
                      簡易庭法  官  陳邦豪
以上正本係照原本作成。
如對本判決上訴，須於判決送達後二十日之不變期間內，向本院
提出上訴狀。
中    華    民    國    95    年    10    月    23    日
                            書記官  薛德芬


司法院資訊處製作；財團法人民間司法改革基金會備份。
